臺灣高等法院刑事附帶民事訴訟判決　　94年度附民上字第19號
上　訴　人　甲○○
　　　　　　乙○○
上列上訴人因妨害自由等案件，不服臺灣板橋地方法院94年度附
民字第49號，中華民國第94年3月22日第一審判決，提起上訴，
本院判決如下：
    主  文
兩造上訴均駁回。
第二審訴訟費用各自負擔。
    事實及理由
甲、上訴人（即被上訴人)甲○○部分：
一、聲明：
    (一)原判決不利於上訴人甲○○部分，在新臺幣 (下同)六十
      萬元及遲延利息範圍內廢棄。
    (二)上開廢棄部分，被上訴人乙○○應再給付上訴人六十萬元
      ，及自九十三年六月十七日起至清償日止，按年息百分之
      五計算之利息。
    (二)願供擔保請准為假執行之宣告。
二、陳述：除與原審判決記載者相同者外，補稱略以:
    (一)被上訴人乙○○係位於臺北縣樹林市○○街一二五巷公教
      社區管理委員會之常務監事，(1)先於民國92年1月11曰20
      時許，在臺北縣樹林市○○街125巷公教社區管理委員會
      之不特定人可自由出入之會議場所內，因不滿同管理委員
      會理事委員黃建榮於當時所作之會議紀錄，且對於會議紀
      錄內夾有傳單一事亦感不滿而動怒，因而與上訴人甲○○
      發生言語爭執，被上訴人乙○○竟基於公然侮辱之概括犯
      意，接續以「操！他媽的B、你他媽的屄、幹你娘、王八
      蛋、你娘的雞麥」、「狗雞巴毛，甚麼文華，操你媽的屄
      」、「你不要在那邊笑，操你媽的屄」等穢語，辱罵原告
      。(2)被告復於同年4月12日晚上，在上開會議場所內，又
      與甲○○發生爭執，並公然以「我他媽的濫會，他媽的屄
      ，濫會！這個話他媽的屄，甲○○寫的紀錄有沒有事實？
      各位他媽的屄，．．．，我不要指派，陳禮、甲○○以外
      都可以記」等穢語，辱罵上訴人。其(1)(2)侮辱、毀謗上訴
      人，合計應賠償上訴人精神慰憮金450000元，原審判賠
      50000元，自有不合，被上訴人乙○○此部分，應再賠償
      上訴人甲○○400000元；(3)被上訴人乙○○又於92年10
      月10日下午5時，在社區停車場出入口，眾目睽睽下，以
      手指著原告，破口大罵「操你媽的屄，幹你娘雞麥，你告
      甚麼告呀！幹你娘的雞麥，垃圾！你給我站起來，你有種
      給我站起來，你轉過頭來，你看什麼看呀！你給我過來，
      你再告呀！你有種再告呀！你再錄呀！操你媽的屄，你給
      我小心點」等語，被上訴人乙○○見上訴人起身打電話隨
      即匆忙駕車逃逸。此部分公然於公共場所侮辱、誹謗及恐
      嚇上訴人，原審竟駁回上訴人甲○○之請求，上訴人請求
      被上訴人此部分，應賠償上訴人200000元。
三、證據：引用刑事案件之證據資料。
乙、被上訴人(即上訴人)乙○○部分：
一、上訴聲明：(一)原判決不利於上訴人乙○○部分廢棄。
              (二)被上訴人在第一審之訴駁回。
二、答辯聲明：上訴駁回。
三、陳述：除與原審判決記載相相同外，補除陳述詳上訴理由狀
    （如附件）。
四、證據：提出社區守衛室門口配置圖（含照片二張）一紙為證
    。
丙、兩造不爭執之事實：(一)崔子鍵有於92年1月11日20時許，在
    台北縣樹林市○○街125巷公教社區管理委員會會議室內，
    叫罵「他媽的B、你他媽的屄」等語之事實。(二)有於92年4月
    12曰20時30分許，在上開管委會會議室內，叫罵「他媽的Ｂ
    」等語。(三)乙○○有於92年10月10日在公教社區停車場出入
    口附近垃圾桶處，確有開罵「他媽的B、你他媽的屄」等語
    之事實。
丁、本件首應審究之爭點係：(一)乙○○於92年1月11日及同年4
    月12月，口出上開穢言，是否有因故意侵害原告名譽而公然
    侮辱原告？(二)乙○○是否有於92年10月10日出言恐嚇林文說
    「你給我小心一點、你給我出來」之侵權行為？及乙○○於
    同日口出「你他媽的Ｂ」等語，是否係故意侵害甲○○之名
    譽人格？茲分述得心證之理由如下：
一、乙○○於上開時、地公然侮辱甲○○等情，業據甲○○於檢
    察官偵訊及原審審理時指訴綦詳。又被告確有於92年1月11
    日公教社區管委會開會時，對於會議紀錄內夾有傳單一事大
    感不滿，而質問原告，並在乙○○與甲○○對話時，口出穢
    言乙節，有當天會議錄音之錄音帶及其譯文在卷可考（附於
    原審刑事卷第88至93頁）；復細觀乙○○當時與林文部分對
    話之前後文內容為：「乙○○：你為什麼夾到會議紀錄？請
    問你，你是不是紀錄？你是不是紀錄？」、「甲○○：這
    ．．這是黃建榮做的。．．．．乙○○：這張單子是他夾的
    還是你同意夾的？我請問你。甲○○：你認為呢？乙○○：
    我問你呀！我他媽個屄呀！我哪知道？他覺得他沒有啊！甲
    ○○：我是行政組長，我可以．．．」、「．．你組員又怎
    樣啊！雞巴毛嘿，他媽個屄，怎麼樣」等語，則上開內容在
    客觀上已足以使在場與會之人得以特定出乙○○上述話語係
    針對甲○○而為，且為足使人感受到侮辱之言詞甚明。而固
    然證人施家進於原審刑事案件訊問時曾證述稱：乙○○有在
    92年4月12日社區管委員會開會時到場，質問主委陳再萬，
    是何人將私人文件夾在會議資料裡面，並生氣地把資料丟在
    地上，伊有聽到乙○○罵髒話，但伊個人覺得那是乙○○在
    發牢騷，並不是指名道姓說哪一個人，他是對現場十幾個委
    員開罵，罵的時候夾帶髒話，並沒有對特定哪一些人罵等語
    （見原審93年度簡字第1322號刑事卷第47頁），然查，有關
    乙○○對於會議紀錄內夾有傳單提出質疑一事，應係發生於
    92年1月11日，此為乙○○所不否認，並有前揭會議錄音譯
    文可佐，顯見證人施家進將該公教社區管委會之二次開會時
    間及開會內容予以錯置，已有記憶不清及陳述不完全之情形
    。而所謂侮辱人，祇需對得以特定之人為必要，但不以指明
    姓名為限，且不限於個人，即侮辱多數人亦無不可，則本案
    乙○○既有對在現場十幾個委員開罵，當然亦指包括與會的
    原告在內至明。故證人施家進前開證述，並無足援引為有利
    乙○○之認定。次查，乙○○於92年4月12日社區管委員會
    會議，確有陳稱：「甲○○寫的紀錄有沒有事實？各位！他
    媽的屄，開那麼多次會議，．．．，我不要指派（指製作會
    議紀錄），陳禮、甲○○以外都可以記．．」等語，亦有當
    天會議錄音之錄音帶及其譯文在卷可稽（附於原審刑事卷第
    14 9、150頁），綜觀乙○○在此次會議中之前後發言意旨
    ，及用字遣詞，已足認乙○○所述穢言，在客觀上足認係有
    對甲○○抽象地予以謾罵，使人難堪之行為，顯有侮辱甲○
    ○之犯意無誤。是以被告辯稱：伊當時係對事不對人云云，
    顯係卸責之詞，無可採信。
二、雖乙○○辯稱：「他媽的Ｂ、你他媽的屄」係伊的口頭禪云
    云。然被告既自承其有高職學歷，足認其智識程度非低，並
    非未受教育之鄙夫，又衡諸乙○○於原審及本院歷次審理時
    到庭供述，均未曾夾雜或脫口而出上開任何一句穢言，足認
    其僅需以理智稍加思考即可自我克制，並可以辯明何種場合
    ，係不得講出上開髒話，及以何種語言係表徵其輕蔑貶損他
    人之意，故尚難謂乙○○於前揭公教社區管委會開會期間口
    出上述穢語，僅係其口頭禪，故乙○○所辯自不足採。又查
    ，公教社區管委會之開會場所，係位在該社區管委會警衛室
    ，為該社區不特定人或多數人得以在場與會及旁聽，有該警
    衛室照片三紙在卷可稽（見原審刑事案卷第一卷第187至189
    頁），且該社區管委會開會當時，係有十多位委員在場與會
    ，亦有公教社區管委會第4屆理、監事委員第4次定期會議紀
    錄一份在卷可佐（附於原審93年度簡字第1322號刑事卷第31
    至38頁參見），則乙○○在該社區內不特定住戶及多數與會
    委員得以共見共聞之開會場所內，侮辱原告，自屬公然侮辱
    之狀況。綜上，乙○○於92年1月11日及同年4月12日，以上
    開穢語侮辱甲○○，確有故意不法侵害甲○○名譽之事實，
    堪以認定。
三、按因故意或過失，不法侵害他人之權利者，負損害賠償責任
    ，又不法侵害他人之名譽、自由或其他人格法益而情節重大
    ，被害人雖非財產上之損害，亦得請求賠償相當之金額，其
    名譽被侵害者，並得請求回復名譽之適當處分，民法第184
    條、第195條第1項定有明文。次按按名譽被侵害者，關於非
    財產上之損害，加害人雖亦負賠償責任，但以相當之金額為
    限，民法第195條第1項定有明文，所謂相當，自應以實際加
    害情形與其名譽影響是否重大，及被害者之身分地位與加害
    人經濟狀況等關係定之（最高法院47年台上字第1221號判例
    參照）。本件乙○○於92年1月11日及同年4月12日，不法侵
    害甲○○之名譽，既經認定，乙○○對於甲○○因而所受之
    損害，自應負賠償責任。查乙○○為公教社區管理委員之常
    務監事，惟竟在社區管委會開會之公共場所以不堪入耳之言
    詞，辱罵同為區社區之委員即甲○○，對於倫文華之名譽自
    有受損，精神應受有痛苦，本院斟酌實際情況，及兩造均是
    計程車司機之身分、地位、原告每月收入約為四萬多元、乙
    ○○則低於40,000元以下，學歷均為高中、高職程度，應有
    相當智識等情，業據兩造陳稱屬實，則本院認甲○○基於侵
    權行為損害賠償法律關係，請求乙○○給付50,000元及自起
    訴狀繕本送達翌日（即93年6月17日）起至清償日止，按年
    息百分之五計算之法定遲延利息，為有理由，應予准許，逾
    此範圍之請求，則屬無據，應予駁回。
四、至於上訴人甲○○另主張：被上訴人乙○○有於92年10月10
    日下午出言恐嚇原告及公然侮辱之侵權行為，請求賠償2000
    00萬元云云。按刑事訴訟諭知無罪、免訴或不受理之判決者
    ，應以判決駁回原告之訴，刑事訴訟法第503條第1項前段，
    定有明文。又檢察官以被告連續數行為而犯同一之罪名提起
    公訴者，法院如僅認其中一行為成立犯罪，固無須就犯罪不
    能證明部分，特於主文中諭知無罪，惟刑事訴訟法第五百零
    七條第一項所謂刑事訴訟諭知無罪，按諸立法本旨，自係包
    含此種情形在內，故關於上述犯罪不能證明部分之附帶民事
    訴訟，亦應依同條項之規定，以判決駁回之。(最高法院29
    年上字第48號判例意旨參照)。查：上訴人甲○○告訴被上
    訴人乙○○於上述時、地涉有公然侮辱及恐嚇之犯行，業經
    原審以犯罪不能證明，於理由內諭示不另為無罪諭知之旨，
    並經本院判決駁回檢察官此部分之上訴，有刑事判決正本足
    稽。依上述說明，上訴人甲○○此部分起訴，自應以判決駁
    回，原審誤以實體上之理由駁回上訴人甲○○之請求，雖有
    不合，惟此部分之上訴，依上開規定，仍應予判決駁回，上
    訴人甲○○此部分之上訴，為無理由。
五、綜上所述：上訴人甲○○本於侵權行為之法律關係，請求被
    上訴人乙○○賠償精神慰撫金50000元及自93年6月17日起至
    清償日止，按年息百分之五計算之利息為有理由，原審判命
    被上訴人乙○○為上開給付，經核並無違誤，兩造各就其敗
    訴上訴，指摘原審判決不當，求予廢棄改判，為無理由，應
    駁回其上訴。
六、本件事證已臻明確，兩造其餘攻擊防禦方法，經審酌後，或
    與本件無涉，或與判決結果不生影響，毋庸一一論列，附此
    敘明。
據上論結：本件兩造之上訴，均為無理由，依民事訴訟法第449
條第1項、第78條，判決如主文。
中　　華　　民　　國　　94　　年　　6　　月　　20　　日
　　　　　　　　　刑事第三庭審判長法　官  楊照男
　　　　　　　　　　　　　　　    法　官  周政達
　　　　　　　 　 　　　　　　　　法　官  江振義
以上正本證明與原本無異
不得上訴
                                  書記官  劉文美
中　　華　　民　　國　　94　　年　　6　　月　　23　　日
